【裁判字號】    98,簡上,21
【裁判日期】    981026
【裁判案由】    給付貨款
【裁判全文】
臺灣宜蘭地方法院民事判決              98年度簡上字第21號
上  訴  人  甲○○
訴訟代理人  丙○○
被上訴人    乙○○
上列當事人間給付貨款事件，上訴人對於民國98年4月1日本院羅
東簡易庭97年度羅簡字第171號第一審判決提起上訴，本院於98
年10月12日言詞辯論終結，判決如下：
    主  文
原判決關於上訴人應於被上訴人交付電擊器壹把之同時，給付被
上訴人新台幣貳萬伍仟元之部分，及該部分假執行之宣告，與除
確定部分外訴訟費用之裁判均廢棄。
上開廢棄部分，被上訴人在第一審之訴駁回。
其餘上訴駁回。
第一（除確定部分外）、二審訴訟費用即新台幣仟捌佰柒拾捌
元由上訴人負擔五分之四即新台幣仟壹佰零貳元，餘由被上訴
人負擔。
    事實及理由
一、被上訴人起訴主張：上訴人於民國97年2月底許，向被上訴
    人購買二手醫療儀器1批，包括軟式內視鏡、硬式內視鏡、
    超音波、電刀、電擊器、不銹鋼鐵架、顯微鏡、氣鋸及生理
    監視器各1組，兩造合意以新台幣（下同）27萬元為總價成
    交，上訴人並當場交付定金5萬元，另約定於被上訴人將貨
    物送達上訴人之羅東動物醫院時，上訴人應給付餘款22萬元
    。嗣被上訴人於97年3月24日將上訴人訂購之醫療儀器送達
    羅東動物醫院，並由上訴人收受，上訴人於收貨當時表示現
    金不夠，遂僅給付被上訴人65,000元，上訴人表示餘款155,
    000元分3期給付，於97年4月18日給付55,000元、同年5月18
    日、6月18日再各給付5萬元，詎經被上訴人催討後，上訴人
    竟以：「超音波、生理監視器有瑕疵；氣鋸未交付；電擊器
    僅有導線，未有主機、操作說明書且型號不符」為由而拒絕
    給付餘款。然而，超音波及生理監視器均經兩造於交付時會
    同驗貨並無損壞，上訴人始予收受，且二手儀器本不若新品
    ，超音波才會原價3、400萬元，而僅以10萬元售與上訴人；
    又其已將所約定之Zoll廠牌電擊器主機交付與上訴人，上訴
    人寄還被上訴人並稱廠牌應為Medtronic-lp20，與事實不符
    ，且當初就沒有約定要交付說明書。為此爰依買賣契約之法
    律關係，訴請上訴人給付貨款。並聲明：上訴人應給付被上
    訴人155,000元，及自97年6月19日起算法定利息。原審判決
    ：上訴人應付被上訴人12萬元及自97年6月19日起算法定利
    息；另於上訴人交付電擊器1把之同時，給付被上訴人25,00
    0元；並依職權為假執行之宣告，而駁回被上訴人其餘之訴
    。被上訴人就其敗訴部分，未據聲明不服，此部分已告確定
    ；上訴人對其敗訴部分聲明不服，提起上訴，被上訴人對其
    上訴則聲明：上訴駁回。
二、上訴人則以：上訴人確於97年2月27日向被上訴人訂購醫療
    器材1批，總價為27萬元，上訴人當下先行給付5萬元，嗣於
    97年3月27日，被上訴人將其餘之器材送達，但電擊器部分
    僅交付導線，主機及使用說明書則漏未給付，其後被上訴人
    寄交上訴人之主機，並非當初兩造所約定之該只，迄未交付
    符合債之本旨之電擊器，上訴人就此部分主張解除契約，另
    為同時履行抗辯；氣鋸部分，由被上訴人攜回修理後未再給
    付上訴人，並於是日再給付被上訴人65,000元，其餘款項日
    後另行給付。經上訴人使用後發現被上訴人交付之超音波，
    無法用於動物腹部掃描，經上訴人質疑後，被上訴人始告知
    該部超音波係用於心臟掃瞄，且要40公斤以上之大型動物始
    適用，顯不符締約當時預定之效用。又生理監視器亦有會中
    斷訊號之瑕疵，無法使用，是上訴人得依民法第354條主張
    解除契約等語資為置辯。並聲明：(一)原判決不利於上訴人部
    分均廢棄。(二)前開廢棄部分，被上訴人在第一審之訴均駁回
    。
三、兩造不爭執之事實：
    上訴人於97年2月底，向被上訴人購買醫療儀器1批，包括軟
    式內視鏡、硬式內視鏡、超音波、電刀、電擊器、不銹鋼鐵
    架、顯微鏡、氣鋸及生理監視器各1組，兩造合意以27萬元
    為總價成交，上訴人當場給付價金5萬元，嗣於97年3月底，
    上訴人再給付價金65,000元，並收受被上訴人提出之軟式內
    視鏡、硬式內視鏡、超音波、電刀、不銹鋼鐵架、顯微鏡、
    生理監視器各1組及電擊器之導線，至於電擊器主體被上訴
    人則未提出Zoll廠牌之電擊器，上訴人認非屬兩造合意之電
    擊器，乃將該電擊器寄還上訴人，另上訴人已將氣鋸交還被
    上訴人。
四、被上訴人主張依買賣契約法律關係請求上訴人給付貨款，上
    訴人則以前詞抗辯，是本件兩造主要之爭點厥為：(一)被上訴
    人交付之生理監視器及超音波是否有瑕疵？上訴人得否以前
    開瑕疵拒絕給付貨款？(二)被上訴人是否已交付符合債之本旨
    之電擊器？上訴人得否以未交付符合債之本旨之電擊器而拒
    絕給付貨款？（關於氣鋸部分，兩造於本院已無爭執，未列
    為爭點）本院之判斷如下：
（一）就爭點(一)之部分：
    (1)按物之出賣人，對於買受人應擔保其物依民法第373條之
      規定危險移轉於買受人時，無滅失或減少其價值之瑕疵，
      亦無滅失或減少其通常效用或契約預定效用之瑕疵，但減
      少之程度無關重要者，不得視為瑕疵，民法第354條定有
      明文。在私法自治、契約自由之原則下，買賣標的物是否
      具有瑕疵，原則上應依契約約定為斷，亦即買賣之雙方當
      事人得約定買賣之標的物，以及該標的物應具有何種品質
      ，並依此而判斷有無瑕疵，是以，所謂物有瑕疵，應指出
      賣人交付之買賣標的物之現實狀態，與契約約定或於無約
      定時通常應具有之狀態相比較，存在有不利於買受人且非
      屬於無關緊要之差異而言。又當事人主張有利於己之事實
      者，就其事實有舉證之責任，民事訴訟法第277條前段定
      有明文，是買受人受領買賣標的物後，主張物有瑕疵，而
      出賣人否認時，即應由買受人就瑕疵存在之事實，負舉證
      之責。
    (2)就生理監視器部分：
      上訴人就生理監視器存有何瑕疵之爭點，於原審未能具體
      陳明，且於原審自承：生理監視器之瑕疵伊無法舉證等語
      。嗣於本院審理時始指出：開剛始測的時候還可以，過了
      5分鐘左右所有的數據就會不見了等語，經核，被上訴人
      所交付之生理監視器如真有訊號會中斷之瑕疵，何以於原
      審審理時未具體指稱，迨至本院審理時始行提出，則系爭
      生理視器是否於被上訴人交付時即有會斷訊之瑕疵之事實
      ，誠屬可疑。且查，上訴人於原審曾自承：購買的時候知
      道是中古的，在屏東測試時，被上訴人及伊太太都可以但
      只有前3分鐘，後面就不知道了等語（見原審卷第53頁）
      。足徵上訴人確曾經過測試始收受之，則上訴人於締約前
      應可知悉該生理監視器之品質與效能之實際情形，又二手
      產品之品質、效能不一，不可能與新品相提並論，是否堪
      用、是否合於上訴人之需求，衡情亦會多方檢驗、測試，
      而上訴人既係於屏東看貨時，即經過實際測試，並決定向
      被上訴人購買進貨，再至被上訴人給付貨物至羅東動物醫
      院時，上訴人仍有進一步確認該二手生理監視器之實用性
      及可操作性的機會，上訴人係在此情形下決意購買，並加
      以收受，可見買賣標的物之實況為上訴人所接受，準此以
      觀，實難認被上訴人所交付之生理監視器有何瑕疵，上訴
      人以此拒絕給付生理監視器之貨款，不足為據。
    (3)就超音波部分：
      上訴人主張：伊購買超音波是為了監看小動物之腹部，但
      被上訴人提供之超音波係專用於心臟掃瞄，且要40公斤以
      上之大型動物才適用，無法用來看犬隻腹部內胎兒的大小
      ，顯有瑕疵云云，然此為被上訴人所否認，並稱：這台超
      音波原價3、400萬元，伊只賣上訴人10萬元，雖然是二手
      的，但在屏東測試時是正常的，送到羅東動物醫院時也有
      測試，伊有照吉娃娃的腸子給上訴人看，測試也很正常，
      只是影像比較模糊，需要上課學習如何使用，而且上訴人
      當初只說要買來練習，沒有說是要看心臟或腹部等語。是
      上訴人應就超音波存有瑕疵之事實，負舉證之責；又為判
      別瑕疵之存否，上訴人亦應就系爭超音波按兩造契約約定
      或於無約定時通常應具有之狀態詳加舉證，然而上訴人就
      「兩造已約定買賣標的物為專作監看小型動物腹部之用之
      超音波」乙節，並未提出何有效之舉證，足供本院認定兩
      造於締約時已就爭執之超音波約定係專供小型動物腹部掃
      瞄之用，則超音波是否存有瑕疵，並不能逕以能否監視小
      動物之腹部，以及其掃瞄之成效為判斷。更況且，縱使上
      訴人購買超音波之目的係為供腹部掃瞄所用，並以進一步
      經兩造所約明，然而，證人即台灣亞祿加股份有限公司（
      下稱亞祿加公司）業務部副總經理王越民於原審證稱：亞
      祿加公司係本件超音波原廠之台灣分公司，該部SSD870型
      超音波可用於人體或動物之內部檢測，包含頭部、胸腔等
      體內器官都可以掃瞄，也可以用來看腹部器官結構，但效
      果好不好就不一定，因為不同的器官適用不同的探頭，以
      合適的探頭掃瞄，效果比較好，以不合適的探頭掃瞄，也
      是可以看，只是效果好不好的問題，至於彩色功能是故障
      的等語；證人即品約股份有限公司經理廖國明亦於原審證
      稱：伊銷售此一品牌之超音波已經有3、4年的時間，本件
      機型之超音波有2個探頭，1個是成人心臟探頭，另1個是
      小兒心臟探頭，因為是心臟探頭，所以腹部顯像會比較吃
      力，伊只能看到輪廓，沒有辦法很詳細，但影像的判斷比
      較主觀，不清楚其他人能否判斷等語，是超音波之操作除
      機型之新舊、功能外，尚涉及使用者本身之技術、對影像
      之判別能力、探頭是否合宜及使用者之接受程度等因素，
      本件超音波並非完全故障不能使用，尚不致到達完全無法
      探得動物腹部之影像之程度，難認在動物醫療上難堪任使
      用；固然，證人王越民亦證稱，該台超音波的彩色功能是
      故障的等語，然而，在證人王越民曾出具手寫證明「彩色
      功能故障」之文件上，註記之日期為97年10月27日（見原
      審卷第37頁），可見證人王越民檢視系爭超音波的時間，
      應在97年10月27日左右，而本件被上訴人交付上訴人之時
      間係在97年3月間，已隔數月，彩色功能究竟何時發生故
      障已無法確定，故而此一彩色故障之問題是發生在被上訴
      人交付系爭超音波之前或之後，尚有不明，不能遽認係於
      買賣標的物交付時所存在；再徵之，彩色功能是否故障，
      衡諸常理，實可於檢驗交付貨物時即刻檢查而出，倘若交
      付當時已發生彩色功能故障之情形，上訴人必定可以查知
      ，上訴人未及時提出反而將之收受使用，亦可推認上訴人
      於交付時已知悉該瑕疵存在之事實，並接受該物現有狀態
      。況且上訴人自承：伊知道機器是中古的等語，則上訴人
      於締約前應可知悉該超音波之品質與效能不可能與新品相
      提並論，衡情應已多所留意，對於是否堪用、是否合於上
      訴人之需求，應會多方檢驗、測試。如依上訴人所言，其
      購買此超音波之目的係為觀測小型動物之腹部所用，則依
      一般交易之習慣，上訴人於締約前，應會要求被上訴人進
      行小型動物腹部測試，觀看無誤，考慮是否合於自己使用
      後始有購買可能，倘被上訴人無法順利操作，無法測得動
      物腹部內之臟器供上訴人檢視，上訴人如何決意購買，審
      酌上情，應認上訴人就超音波存有瑕疵之舉證仍有未足，
      應不可採。
    (4)上訴人復聲請本件送台灣動物醫院協會鑑定，查明生理監
      視器有無包括訊號中斷無法正常使用之瑕疵，以及超音波
      能否顯示腹部、彩色功能是否已故障、能否看血管等事項
      等語。惟查，有關系爭超音波及生理監視器，自97年3月
      間至今放置於上訴人經營之動物醫院，期間上訴人之使用
      頻率、使用方法無從得知，縱使鑑定結果生理監視器確有
      訊號中斷；超音波確有無法監看腹部、無彩色功能，無法
      看血管之問題，亦無從推認此不符合交易當時所約定之品
      質，亦無從遽斷前開機器問題係於交付當時即已存在，是
      應無鑑定之必要，附此敘明。
（二）就爭點(二)之部分：
      有關電擊器部分，被上訴人於原審言詞辯論終結前僅交付
      導線，尚未交付主機，嗣於原審判決後，被上訴人寄交
      Zoll牌之電擊器予上訴人，惟上訴人則辯以，兩造所指定
      買賣之電擊器主機應為Medtronic-lp20，且未交付使用說
      明書及配件，不符合契約本旨之給付等語。經查：
    (1)上訴人於原審言詞辯論終結前業已給付導線乙節，為兩造
      所不爭執，而上訴人亦自承其所謂「配件」即為感應器（
      即所稱導線）等語（見本院卷第53頁），可見被上訴人並
      無未給付配件之情形。
    (2)被上訴人陳稱：原來雙方就沒有約定要給使用說明書；而
      上訴人則主張：伊從來沒有說不用給說明書，買受機器理
      應有說明書等語（見本院卷第52、53頁），衡情本件交易
      之電擊器並非新品，而一般二手商品之交易市場，未必均
      會檢附使用說明書，上訴人既未舉證證明兩造曾經約定應
      給付使用說明書，則上訴人以被上訴人交付電擊器未附使
      用說明書而拒絕貨款，難認有據。
    (3)上訴人指陳，原來在展示會場被上訴人提供給伊看的廠牌
      為Medtronic-lp20，並不是被上訴人後來所交付的廠牌，
      形狀也與在展示會場看到的也不一樣；被上訴人則主張，
      上訴人是到伊的倉庫看的，給上訴人看的時候就是這個樣
      子，是Zoll廠牌等語（見本院卷第52、53頁）；可見兩造
      就當時所約定買賣之電擊器究為Medtronic-lp20廠牌或是
      Zoll廠牌，有所爭執，則被上訴人應證明兩造當時所約定
      之電擊器即為其交付之電擊器，然而，被上訴人並無法舉
      證以實其說，則就兩造當時所約定之買賣標的物即該特定
      電擊器，難認雙方業已達成合意，就該部分之買賣關係，
      難認業已成立，被上訴人依買賣契約，請求上訴人給付此
      部分之買賣價金，即屬無稽，不應准許。
五、綜上所述，被上訴人依買賣契約法律關係請求上訴人給付價
    金，於請求之120,000元及自97年6月19日起算之法定遲延利
    息之範圍內為有理由，應予准許，被上訴人其餘部分之請求
    則無依據，應予駁回。原審就上開應准許部分，為上訴人敗
    訴之判決，並依職權為假執行之宣告，經核於法並無不合，
    上訴意旨求予廢棄改判，為無理由，應駁回其上訴。至於被
    上訴人之請求不應准許部分（電擊器部分之買賣價金請求）
    ，原判決為上訴人敗訴之判決，並依職權為假執行之宣告，
    及訴訟費用之裁判，均尚有未恰，上訴意旨求予廢棄改判，
    為有理由，爰由本院予以廢棄改判。
六、本件第一審除確定部分，上訴人應負擔之訴訟費用為1,553
    元，第二審之訴訟費用應為2,325元，合計3,878元，由上訴
    人負擔5分之4即3,102元，餘由被上訴人負擔，至上訴人於
    第二審溢繳之165元裁判費，另行由本院辦理退費，附此敘
    明。
七、據上論結，本件上訴為一部有理由，一部無理由，依民事訴
    訟法第436條之1第3項、第450條、第449條第1項、第79 條
    ，判決如主文。
中    華    民    國    98    年    10    月    26    日
                  臺灣宜蘭地方法院民事庭
                      審判長法  官  楊麗秋
                            法  官  陳雪玉
                            法  官  郭淑珍
正本與原本無異。
本判決不得上訴。
中    華    民    國    98    年    10    月    27    日
                            書記官  林慶生


司法院資訊處製作；財團法人民間司法改革基金會備份。
